【裁判字號】    90,婚,897
【裁判日期】    901231
【裁判案由】    離婚等
【裁判全文】
臺灣台中地方法院民事判決  九十年度婚字第八九七號
    原      告  甲○○
    被      告  乙○○
右當事人間請求離婚事件，本院判決如左：
    主    文
准原告與被告離婚。
訴訟費用由被告負擔。
    事    實
甲、原告方面：
  一、聲明：如主文所示。
  二、陳述：兩造於民國六十二年六月六日結婚，初尚和睦，惟自六十六年間原告之
      父過世後，被告性情突變，時常藉故離家出走，初則二、三天，更甚則一星期
      、半個月才回家，原告本念夫妻之情，百般忍受，不予計較，孰知，被告於七
      十年十一月十三日再度離家出走，返回其娘家居住，即未再回家。此期間，原
      告除數次以存證信函催促被告回家與原告同住外，亦請地方民意代表及親屬中
      之長者前往勸導被告返家，惟均遭被告拒絕，迄今已歷二十年，被告顯然惡意
      遺棄原告在繼續狀態中，爰依民法第一千零五十二條第一項第五款或第九款訴
      請離婚。
  三、證據：提出存證信函五份、戶籍謄本二份、登報資料四份為證，並聲請訊問證
      人蔡明昆、黃維楨。
乙、被告方面：
  一、聲明：求為判決駁回原告之訴。
  二、陳述：被告於七十六年間曾回家，住了二、三月，為原告之母趕出家門，亦遭
      原告潑硫酸，被告有去就醫，惟診斷證明書已遺失。被告於七十六年離家後即
      未曾返家。
  三、證據提出戶籍謄本一件為證，並聲請訊問證人          。
丙、本院依職權訊問證人張家陽、張家昌。
    理    由
一、本件原告主張兩造於六十二年六月六日結婚，初尚和睦，孰料，被告於七十年十
    一月十三日離家出走，返回其娘家居住，即未再回家。此期間，原告除數次以存
    證信函催促被告回家與原告同住外，亦請地方民意代表及親屬中之長者前往勸導
    被告返家，惟均遭被告拒絕，迄今已歷二十年等情，被告固坦承伊於七十六年離
    家後即未曾返家之事實，惟辯稱伊於七十六年曾回家，住了二、三月，嗣為原告
    之母趕出家門，亦遭原告潑硫酸，伊有去就醫，惟診斷證明書已遺失云云。而查
    原告主張上開事實，業據其提出戶籍謄本二份、存證信函五份、登報資料四份為
    證，參以證人即兩造之子張家陽到庭證稱：「我國中畢業就到台北工作，離家前
    和父親同住，我媽媽從我三歲時就不在了，是爸爸和奶奶帶大的，媽媽國小時有
    回來過一次住了幾天，之後就沒看過」，證人即兩造之子張家昌：「我國中畢業
    後就到南投工作，離家前和父親同住，我幼稚園時媽媽就不在了，是爸爸和奶奶
    帶大的，我國小四年級時媽媽有回來過一次住幾天而已，之後在我服役時還有看
    過一次」等語。證人即原告之表弟蔡明昆亦到庭證稱：「我沒有住家裡，我回家
    時我媽媽告訴我，我爸爸和原告嬸嬸及當地民意代表到大甲要接被告回家，我才
    知道被告結婚後跑回去，七十幾年時被告有回家住十多天又出去，之後就沒有消
    息了」，又證人即原告同事黃維楨證稱：「與原告是結婚前就是同事了，結婚後
    被告才來同一家公司工作，兩造結婚後在外租屋居住，在公司時兩人結婚不久還
    沒有生小孩感情不錯，一年後我就離開公司了。兩人夫妻分開是原告告訴我的，
    原告邀我及原告表弟一起要接被告回家，去被告家時被告不在，被告母親在家，
    我們請被告母親轉達。被告那次有沒有回家我不記得了。曾有一次被告有回家住
    」等語，可知，被告於七十年間離家後，雖曾於七十六年間回家，然僅住幾天即
    又離家，而被告就其所辯之事實並未能舉證以實其說，自難認其辯詞為真。是原
    告主張被告離家出走，返回其娘家居住，迄今拒絕與其同居之事實，堪信為真實
    。
二、按夫妻之一方以惡意遺棄他方在繼續狀態中者，他方得向法院請求離婚，民法第
    一千零五十二條第一項第五款定有明文。而所謂夫妻之一方，以惡意遺棄他方，
    在繼續狀態中者，係指夫或妻無正當理由，不盡同居或支付定庭生活費用之義務
    而言，最高法院三十九年度台上字第四一五號判例及四十年度台上字第九一號判
    例可資參照。本件兩造既婚姻關係存續中，自互負同居之義務。而被告於七十年
    間離家出走數年後，雖於七十六年間返家居住數日，隨即又離家出走，迄今已近
    四年，仍拒返家與原告同居，且其無不能同居之正當理由，是被告非僅有違背同
    居義務之客觀事實，抑且有拒絕同居之主觀事實，參照上開判例意旨，可認被告
    惡意遺棄原告在繼續狀態中，從而，原告依民法第一千零五十二條第一項第五款
    規定訴請離婚，核無不合，應予准許。原告另依同法條第九款規定訴請離婚，核
    與上開請求部分係選擇合併，而上開請求既經准許，自不再就此部分加以審判，
    附此敘明。
三、據上論結：原告之訴為有理由，並依民事訴訟法第七十八條，判決如主文。
中      華      民      國    九十      年    十二    月    三十一    日
                                  台灣台中地方法院家事法庭
~B法      官  許文碩
右正本證明與原本無異
如不服判決，應於收受判決書後二十日內向本院提出上訴狀
中      華      民      國    九十      年     十二     月    三十一    日
~B法院書記官  何俞瑩


司法院資訊處製作；財團法人民間司法改革基金會備份。
